【裁判字號】    98,訴,1121
【裁判日期】    980921
【裁判案由】    違反毒品危害防制條例
【裁判全文】
臺灣彰化地方法院刑事判決              98年度訴字第1121號
公  訴  人  臺灣彰化地方法院檢察署檢察官
被      告  甲○○
                    現另案在臺灣彰化監獄執行中
上列被告因違反毒品危害防制條例案件，經檢察官提起公訴（98年
度毒偵字第1086號），本院裁定改依簡式審判程序判決如下：
    主  文
甲○○施用第壹級毒品，累犯，處有期徒刑壹年貳月，扣案之海
洛因壹包（驗餘數量零點零參玖參公克）及其包裝袋壹只沒收銷
燬之；又施用第貳級毒品，累犯，處有期徒刑柒月，扣案之甲基
安非他命壹包（毛重壹點零貳公克，含包裝袋壹只）沒收銷燬之
。應執行有期徒刑壹年捌月，扣案之海洛因壹包（驗餘數量零點
零參玖參公克）及其包裝袋壹只、甲基安非他命壹包（毛重零點
零貳公克，含包裝袋壹只）均沒收銷燬之。
    事  實
一、甲○○前於民國88年間，因施用毒品案件，經本院以88年度
    毒聲字第2989號裁定送觀察、勒戒後，認為有繼續施用毒品
    傾向，另經本院裁定送強制戒治，嗣因戒治成效良好，經評
    定認為無繼續戒治之必要，再經本院裁定停止戒治並宣告所
    餘戒治期間付保護管束後，於89年3月2日因停止戒治出所，
    後因保護管束期滿未經撤銷而以強制戒治執行完畢論，並由
    臺灣彰化地方法院檢察署檢察官於89年9月15日，以89年度
    戒毒偵字第1039號為不起訴處分確定；又於90年間，因施用
    第二級毒品安非他命案件，除經本院依聲請將其裁定送強制
    戒治外，另由台灣彰化地方法院檢察署檢察官依法對之聲請
    簡易判決處刑，為本院彰化簡易庭於90年8月7日，以90 年
    度彰簡字第479號判處有期徒刑3月確定，而其強制戒治滿3
    月後，其成效復經評定為合格，認為無繼續戒治必要，再經
    本院依聲請裁定停止戒治，並宣告所餘戒治期間內付保護管
    束，惟其於上開停止戒治付保護管束期間，又因施用第一級
    毒品案件，除經本院撤銷其停止戒治，並令其再度入所執行
    強制戒治外，本院另於91年11月20日，以91年度訴字第90 2
    號判處有期徒刑10月確定，嗣於92年4月2日其強制戒治執行
    完畢出所後，旋即於同日入監執行上開有期徒刑，2案接續
    執行至93年3月8日始因縮短刑期假釋出獄，嗣於93年4月7日
    因假釋期滿未經撤銷假釋而以執行完畢論。後又於93年間，
    因施用第一級毒品及第二級毒品案件，分別於93年12月9日
    及94年2月24日，經本院以93年度訴字第1582號及94年度彰
    簡字第175號判決，各判處有期徒刑1年及有期徒刑5月，並
    定應執行有期徒刑1年4月確定；復於94年間，因施用毒品、
    詐欺等案件，經本院分別以94年度訴字第1057號、94年度彰
    簡字第173號判決各判處有期徒刑1年2月、7月、4月確定，
    經減刑後，合併定應執行有期徒刑11月，與前案接續執行後
    ，甫於96年8月1日縮短刑期執行完畢。詎仍不知悔改，復基
    於施用第一級毒品海洛因及第二級毒品甲基安非他命之犯意
    ，於98年5月2日上午10時許，在其彰化縣和美鎮某友人住處
    ，以將海洛因摻入香煙點燃吸食及將第二級毒品甲基安非他
    命置於鋁箔紙上燒烤吸食煙霧之方式，分別施用第一級毒品
    海洛因及第二級毒品甲基安非他命各1次（鋁箔紙已丟棄而
    滅失）。嗣於98年5月2日下午2時30分許，駕駛車號號碼KB
    ─0719號自用小客車，行經彰化縣和美鎮○○路300號前，
    因形跡可疑為警盤檢查獲，並扣得第一級毒品海洛因1包（
    驗餘數量0.0393公克，另包裝袋1只）、第二級毒品甲基安
    非他命1包（毛重1.02公克，含包裝袋1只），始悉上情。
二、案經彰化縣警察局鹿港分局移送臺灣彰化地方法院檢察署檢
    察官偵查起訴。
    理  由
一、按除被告所犯為死刑、無期徒刑、最輕本刑為3 年以上有期
    徒刑之罪或高等法院管轄第1 審案件者外，於刑事訴訟法第
    273 條第1 項程序進行中，被告先就被訴事實為有罪之陳述
    時，審判長得告知被告簡式審判程序之旨，並聽取當事人、
    代理人、辯護人及輔佐人之意見後，裁定進行簡式審判程序
    ；除簡式審判程序及簡易程序案件外，第1 審應行合議審判
    ，刑事訴訟法第273 條之1 第1 項、第284 條之1 分別定有
    明文。本件被告所犯係死刑、無期徒刑、最輕本刑為3年以
    上有期徒刑或高等法院管轄第1審案件以外之罪，並於本院
    行準備程序時就被訴事實為有罪之陳述，本院合議庭依前揭
    規定，經評議結果，裁定改由受命法官獨任行簡式審判程序
    ，先予敘明。
二、上揭犯罪事實，業據被告甲○○於本院坦白承認，且其為警
    查獲時所採集之尿液，經送鑑驗結果呈毒品鴉片類海洛因代
    謝物、甲基安非他命陽性反應，此有詮昕科技股份有限公司
    出具之濫用藥物尿液檢驗報告1紙在卷可稽，復有如犯罪事
    實欄所述之物扣案及檢驗尿液代號與真實姓名對照認證單1
    紙、扣押筆錄、扣押物品目錄表、毒品初步檢驗報告單2張
    、查獲時之照片2幀附卷可佐，其中所扣海洛因，經送行政
    院衛生署草屯療養院鑑定後，確認為海洛因無誤，有該院之
    鑑定書附卷可憑，足認被告之自白與事實相符，其施用一、
    二毒品之犯行堪予認定。
三、按施用第一、二級毒品為犯罪行為，毒品危害防制條例第10
    條定有處罰明文。故施用第一、二級毒品者，依前揭規定本
    應科以刑罰，惟基於刑事政策，對合於一定條件之施用者，
    則依同條例第20條、第23條之規定，施以觀察、勒戒及強制
    戒治之保安處分。又毒品危害防制條例於92年7月9日修正公
    布，自93年1月9日施行，其中第20條、第23條將施用毒品之
    刑事處遇程序，區分為「初犯」及「5年內再犯」、「5年後
    再犯」。依其立法理由之說明：「初犯」，經觀察、勒戒或
    強制戒治後，應為不起訴處分或不付審理之裁定；經觀察、
    勒戒或強制戒治執行完畢釋放後，「5年內再犯」者，因其
    再犯率甚高，原實施之觀察、勒戒及強制戒治既已無法收其
    實效，爰依法追訴或裁定交付審理。至於經觀察、勒戒或強
    制戒治執行完畢釋放後，「5年後再犯」者，前所實施之觀
    察、勒戒或強制戒治已足以遮斷其施用毒品之毒癮，為期自
    新及協助其斷除毒癮，仍適用「初犯」規定，先經觀察、勒
    戒或強制戒治之程序。從而依修正後之規定，僅限於「初犯
    」及「5年後再犯」二種情形，始應先經觀察、勒戒或強制
    戒治程序。倘被告於5年內已再犯，經依法追訴處罰，縱其
    第3次（或第3次以上）再度施用毒品之時間，在初犯經觀察
    、勒戒或強制戒治執行完畢釋放5年以後，已不合於「5年後
    再犯」之規定，且因已於「5年內再犯」，顯見其再犯率甚
    高，原實施觀察、勒戒或強制戒治，已無法收其實效，即應
    依該條例第10條處罰。至於第3次（或第3次以上）施用毒品
    之時間，是否宜有期間限制？以多久為適宜？則分屬刑事政
    策、專門醫學之範圍，非審判機關所能決定，有待循立法途
    徑解決（最高法院97年度第5次刑事庭會議決議及97年度臺
    非字第348、390、405、406、423號判決意旨參照）。經查
    ，被告甲○○前因施用毒品，經裁定送觀察勒戒及強制戒治
    執行完畢釋放後，5年內復因施用毒品，經法院判決有罪確
    定，有刑案資料查註紀錄表及全國施用毒品案件紀錄表各1
    份在卷可參，則其本件所犯施用毒品罪，揆諸前揭說明，即
    非屬同條例第20條第3項所規定之「5年後再犯」之情形，自
    應逕予以追訴。
四、核被告所為，分別係犯毒品危害防制條例第10條第1項、第2
    項之施用第一級及第二級毒品罪。被告為施用毒品而持有第
    一、二級毒品，其持有之低度行為均應為施用之高度行為所
    吸收，皆不另論罪。又其所犯上開2罪，犯意各別，行為互
    殊，應予分論併罰。再查被告有上開犯罪事實欄所載之前科
    紀錄，而於96年8月1日執行完畢等情，有其臺灣彰化地方法
    院檢察署刑案資料查註紀錄表及臺灣高等法院被告前案紀錄
    表各1份附卷可稽，被告於受有期徒刑之執行完畢後，5年內
    故意再犯本件有期徒刑以上之罪，均為累犯，應依刑法第47
    條第1項之規定，分別加重其刑。爰審酌被告前有多項犯罪
    記錄，素行不良，又其曾因施用毒品，經送觀察勒戒、強制
    戒治後，卻未能戒除毒癮，猶一再施用毒品，經判處徒刑執
    行完畢後，仍一再施用被查獲，且其甫於97年8月間被查獲
    施用二級毒品，為本院於同年10月間判處有期徒刑4月確定
    ，仍不知戒惕，竟於98年5月2日再被查獲本件施用毒品之事
    實，其間僅隔數月，顯然欠缺戒除毒癮以求重生之決心，並
    未能善體國家設置觀察、勒戒機構，協助毒品施用者戒除毒
    癮之良法美意，非施以較長期與社會隔離之處分，恐難促其
    在誘惑四起之社會中，萌生戒除毒癮之意志，並考及其犯罪
    之動機、目的、所生危害，暨犯罪後坦承犯行，態度尚屬良
    好等一切情狀，分別量處如主文所示之刑，並定其應執行之
    刑，望其能自省以收懲警效果。至另案所扣之海洛因1包及
    甲基安非他命1包均為毒品，其包裝袋亦均沾有毒品而難予
    析離，縱將之清洗後，亦難保未殘留有毒品成分，為免日後
    執行困難，並確保執行之正確性，應一併視為毒品，併同沒
    收銷燬之。另未扣案之鋁箔紙1張，係被告所有，且供其施
    用甲基安非他命所用之工具，但已為被告丟棄而滅失，業據
    其陳明在卷，無從併予宣告沒收，附此敘明。
據上論斷，應依刑事訴訟法第 273 條之1 第1 項、第299 條第1
項前段，毒品危害防制條例第10條第1 項、第2 項、第18條第1
項前段，刑法第11條、第47條第1項、第51條第5款，判決如主文
。
本件經檢察官紀雅惠到庭執行職務。
中    華    民    國    98    年    9     月    21    日
                  刑事第九庭    法      官  葛永輝
以上正本證明與原本無異。
如不服本判決應於收受判決後10日內向本院提出上訴書狀，並
應敘述具體理由。其未敘述上訴理由者，應於上訴期間屆滿後
20日內向本院補提理由書(均須按他造當事人之人數附繕本)
「切勿逕送上級法院」。
中    華    民    國    98    年    9     月    21    日
                                書  記  官  吳曉玟
附錄本判決論罪之法條：
毒品危害防制條例第10條：
施用第一級毒品者，處6 月以上5 年以下有期徒刑。
施用第二級毒品者，處3 年以下有期徒刑。


司法院資訊處製作；財團法人民間司法改革基金會備份。
